臺灣新竹地方法院民事判決　九十二年度訴字第七八六號
　　原　　　告　第一商業銀行股份有限公司城東分行
?
　　法定代理人　甲○○
　　訴訟代理人　庚○○
　　　　　　　　丁○○
　　被　　　告　僑億塑膠工業股份有限公司
?
　　法定代理人　乙○○
　　被　　　告　丙○○
　　被　　　告　己○○○
　　被　　　告　戊○○
右當事人間請求清償借款事件，本院於中華民國九十三年一月六日言詞辯論終結，判
決如左：
    主    文
被告應連帶給付原告新臺幣肆佰壹拾陸萬陸仟捌佰陸拾壹元，及自民國九十一年十二
月三十一日起至清償日止，按年息百分之七點四一三計算之利息。
原告其餘之訴駁回。
訴訟費用由被告連帶負擔。
    事    實
甲、原告方面：
  一、聲明：
    （一）被告應連帶給付原告新臺幣（下同）四百一十六萬六千八百六十一元，及
          自民國九十一年十二月三十一日起至清償日止，按年息百分之七點四一三
          計算之利息，暨逾期在六個月以內者，按上開利率百分之十，逾期超過六
          個月者，按上開利率百分之二十之違約金。
  二、陳述：
    （一）被告僑億塑膠工業股份有限公司（以下簡稱僑億公司）於九十年九月十日
          邀同其餘被告為連帶保證人，分別於同年九月十四日及九月十九日向原告
          共計借貸四百九十九萬九千九百一十元，期間陸續攤還，原借款期間至九
          十一年一月二十九日屆至，嗣兩造約定延展還款日至九十二年一月二十九
          日，到期應將借款本金及利息以及應付之款項一併清償，又借款利息自九
          十一年一月二十九日起以年息百分之七點六三八計算，採機動利率，於原
          告調整放款基本利率時，按調整後之放款基本利率加年息百分之零點一零
          三計算，惟被告僑億公司屆期尚未清償上開借款，目前尚欠四百一十六萬
          六千八百六十一元，及自九十一年十二月三十一日起至清償日止，按年息
          百分之七點四一三計算之利息，暨逾期在六個月以內者，按上開利率百分
          之十，超過六個月者，按上開利率百分之二十計算之違約金，而其餘被告
          為上開借款之連帶保證人，其等自應同負連帶清償之責任。為此，爰依消
          費借貸及連帶保證之法律關係，訴請被告連帶給付如訴之聲明所示之金額
          、利息及違約金。
  三、證據：提出保證書一件、借據、借款展期約定書各二份、約定書四件、放款攤
      還及收息記錄查詢單六紙為證。
乙、被告方面：
    被告均未於言詞辯論期日到場，亦未提出書狀作何聲明或陳述。
    理    由
壹、程序方面：
  一、本件被告經合法通知，均未於言詞辯論期日到場，核無民事訴訟法第三百八十
      六條所列各款情形，爰依原告之聲請，由其一造辯論而為判決。
  二、按共同訴訟之被告數人，其住所不在一法院管轄區域內者，各該住所地之法院
      俱有管轄權。但依第四條至前條規定有共同管轄法院者，由該法院管轄。民事
      訴訟法第二十條定有明文。查本件被告僑億公司之主事務所係設於新竹縣新豐
      鄉○○村○○路一五號，有公司變更登記事項卡一件附於本院卷第一六頁可稽
      ，而被告己○○○、戊○○之住所均係在新竹縣新豐鄉後湖子一一六號，被告
      丙○○之住所係在台中縣大肚鄉○○路○段八二四巷四八號，有戶籍謄本三份
      附於本院卷第十八頁至第二十頁可按，是被告中既有住所或主事務所設於本院
      轄區內，而兩造間復無合意管轄或其他共同管轄法院之情形，揆諸前開規定，
      本院就本件訴訟應有管轄權，合先敘明。
貳、得心證之理由
  一、原告主張被告僑億公司向其借款二筆共計四百九十九萬九千九百一十元，由被
      告丙○○、己○○○、戊○○為連帶保證人，而上開借款迄今尚未清償之事實
      ，業據其提出保證書一件、借據、借款展期約定書各二份、約定書四件、放款
      攤還及收息記錄查詢單六紙為證，而被告均未於言詞辯論期日到場，亦未提出
      書狀作何有利於己之聲明或陳述，以供本院審酌，自堪信原告此部分之主張為
      真實。
  二、按借用人應於約定期限內，返還與借用物種類、品質、數量相同之物。又稱保
      證者，謂當事人約定，一方於他方之債務人不履行債務時，由其代負履行責任
      之契約；保證債務，除契約另有訂定外，包含主債務之利息、違約金、損害賠
      償及其他從屬於主債務之負擔。民法第四百七十八條前段、第七百三十九條、
      第七百四十條分別定有明文。再所謂連帶保證，係指保證人與主債務人負同一
      債務，對於債權人各負全部給付之責任者而言，此就民法第二百七十二條第一
      項規定連帶債務之文義參照觀之甚明。查兩造就上開二筆借款所簽訂之借款展
      期約定書第二條約定，該等借款之到期日均展延至九十二年一月二十九日，並
      於到期時將借款本金及利息以及應付之款項一併清償；第三條約定，借款利息
      自九十一年一月二十九日即展期日起以年息百分之七點六三八按月計付，並於
      原告調整放款基本利率時，自當日起，按調整後之放款基本利率加年息百分之
      零點一零三調整計付，而被告僑億公司至上開展延還款日屆至後，尚有共計四
      百一十六萬六千八百六十一元之本金未為清償，且利息亦繳納至九十一年十二
      月三十日止等情，有原告所提出之上開單據可佐，且被告等亦未到場爭執，而
      被告僑億公司遲延付息時原告基本放款利率為年息百分之七點六三八計算，原
      告現願以年息百分之七點四一三之利率計算利息，亦為原告於本院審理時所自
      承，是原告依上開契約之約定，主張被告應連帶給付原告四百一十六萬六千八
      百六十一元，及自九十一年十二月三十一日起至清償日止，按年息百分之七點
      四一三計算之利息，尚屬有據，應予准許。
  三、次查，兩造上開借款展期約定書第五條約定：「到期不履行時，按左列□方式
      辦理：(一)除按第三條之約定利率計付遲延利息外，逾期六個月以內，另按第三
      項約定利率百分之十，逾期超過六個月，另按第三項約定利率百分之二十加付
      違約金。(二)除溯自展期日起改按第二項第二款之約定利率計付利息及遲延利息
      外，逾期六個月以內，另按第二項第二款約定利率百分之十，逾期超過六個月
      ，另按第二項第二款約定利率百分之二計加付違約金。」，然上開借款展期約
      定書上並未註明係採何種方式辦理，此觀卷附第三十三頁及三十四頁之借款展
      期約定書第五條約定即明，自難認兩造間就到期不履行本件借款債務時，有為
      任何其他之約定；再同契約第六條固約定：「本借款展期約定書未約定事項，
      悉依借款人、連帶保證人另簽立約定書及借款契據等辦理。」，然觀諸原告與
      被告僑億公司、戊○○、丙○○所簽訂之原借據（見臺灣臺北地方法院九十二
      年度訴字第三四七九號民事卷第六頁、第七頁）、約定書（見上開民事卷第八
      頁至第十一頁）及保證書（見上開民事卷第十二頁）上，亦未就債務到期不履
      行時，有另行約定處理之方式。再原借據上雖有為本件借款係按月計付利息，
      未按月支付利息時，有支付違約金之約定，然本件借款既已經原告同意自九十
      一年一月二十九日起延展還款日，且原告於本院審理時亦陳稱被告係於九十一
      年六月間始遲延繳納利息等語（見本院九十三年一月六日言詞筆錄），故本件
      亦無適用原約定借據支付違約金之餘地。此外，原告並未提出其他事證以資證
      明被告應自遲延繳息起，另按計付利息之利率繳付違約金之依據，是原告主張
      被告除應連帶給付上開本金及利息外，亦應自九十一年十二月三十一起至清償
      日止，逾期在六個月以內者，另按上開利率（即年息百分之七點四一三）百分
      之十，逾期超過六個月者，按上開利率（即年息百分之七點四一三）百分之二
      十計算之違約金，即乏所據，不應准許。
  四、從而，原告依兩造所定契約、消費借貸及連帶保證之法律關係，訴請被告連帶
      給付四百一十六萬六千八百六十一元，及自九十一年十二月三十一日起至清償
      日止，按年息百分之七點四一三計算之利息，洵屬有據，應予准許。逾此部分
      之請求，為無理由，應予駁回。
  五、結論：本件原告之訴為一部有理由，一部無理由，依民事訴訟法第三百八十五
      條第一項前段、第八十五條第二項、第七十九條前段，判決如主文。
中　　　華　　　民　　　國　　九十三　　年　　　一　　　月　　 二十八 　日
                                  臺灣新竹地方法院民事第一庭
~B法　　　官　王鳳儀
右為正本，係照原本作成。
如對本判決上訴，須於判決送達後廿日內向本院提出上訴狀。
~B法院書記官　王恬如
中　　　華　　　民　　　國　　九十三　　年　　　一　　　月　　 二十九　 日
